臺灣臺北地方法院民事簡易判決
108年度北簡字第16352號
原      告  陳玉華  
被      告  楊穗英  
特別代理人  俞關清  
上列當事人間請求修復漏水事件，於中華民國110年10月20日言
詞辯論終結，本院判決如下：
　　主      文
被告應依附表一所示即臺北市土木技師公會民國一百一十年一月
十八日北土技字第一一○二○○○二七三號鑑定報告附件八第八-四
頁所列修繕方式將其所有坐落臺北市○○區○○○街○巷○○號四樓漏水
部分修繕至不漏水狀態。
被告應給付原告新臺幣壹萬參仟柒佰捌拾元。
原告其餘之訴駁回。
訴訟費用由被告負擔新臺幣壹拾伍萬貳仟玖佰柒拾陸元，餘新臺
幣肆萬捌仟壹佰貳拾肆元由原告負擔。
本判決第一、二項得假執行，但被告如分別以新臺幣陸萬貳仟參
佰陸拾壹元、新臺幣壹萬參仟柒佰捌拾元為原告預供擔保，得免
為假執行。
原告其餘假執行之聲請駁回。
    事實及理由要領
一、按對於無訴訟能力人為訴訟行為，因其無法定代理人，或其
    法定代理人不能行代理權，恐致久延而受損害者，得聲請受
    訴法院之審判長選任特別代理人，民事訴訟法第51條第1項
    定有明文。本件被告於民國105年5月27日經恩主公醫院診斷
    為呼吸衰竭合併呼吸器依賴小腦萎縮症，目前意識模糊、反
    應遲鈍、無自主思考能力，四肢癱瘓、完全臥床，氣切管、
    鼻胃管留置，24小時依賴呼吸器維生，無法出庭訴訟，嚴重
    失智與失能，反應遲鈍無思考能力，長期依賴呼吸器維生，
    無法至本院開庭為訴訟行為，有新仁醫院109年6月12日新仁
    醫字第109061201號函及所附診斷證明書附卷可稽，本院於1
    09年9月10日裁定選任被告之前夫甲○○為其特別代理人，合
    先敘明。
二、原告主張：原告所有位於臺北市○○區○○○街0巷00號3樓房屋
    （下稱系爭3樓房屋），因被告所有位於臺北市○○區○○○街0
    巷00號4樓房屋（下稱系爭4樓房屋）漏水，致系爭3樓房屋
    臥室漏水。故請求告應將系爭4樓漏水處修繕至不漏水，並
    賠償系爭3樓修繕費用新臺幣（下同）37,733元。為此，爰
    起訴請求並聲明：㈠被告應依照鑑定報告附件八第8-4頁所列
    修繕方式將系爭4樓漏水部分修繕至不漏水狀態；㈡被告應給
    付原告37,733元。　
三、被告則以下情辭置辯，並聲明：原告之訴駁回。
㈠、系爭4樓供水管測試前本是僅存有一冷水管狀態，土木技師卻
    在長時間（約一個半小時）不停加壓加熱產生大量熱氣，更
    因熱氣外洩造成三樓之圖片中熱氣之不斷增強，卻將此歸為
    系爭4樓之問題，且在經過長時間加壓加熱之後，系爭4樓管
    線並未見有任何管線微小之破口，也不見任何水漬自4樓之
    管線一處裂口上溢出水珠，若有此水珠應串延3樓之天花板
    順著牆面成串而下，若有在所攝之圖片應拍出此現象，由此
    反足以證明4樓之水管並未見有任何裂痕。
㈡、又進行測試前後那段時間，台北市早晚均下小雨，室内本就
    具有不少的水氣，然並未量測環境背景值，以致所測得數據
    有所疑慮。且系爭3樓承租戶為一家五口，夫婦，兩位女兒
    加上一位老太太，早上需在廚房洗滌，煮食等等，冷熱水氣
    都會產生，而釋放於室内。又3樓廚房外側向廚房一側有條
    水管，三面臨空每天與空氣接觸，緊貼著臥室一側有薄水泥
    附著，此管至今有37年之久，塑膠管因無水泥完整包覆，不
    免早已老化不堪，進而產生裂缝而有水氣溢出為合理之推論
    ，卻忽略該可能性，轉而判定與4樓間的上下樓板中有水泥
    完整包覆的塑膠管為可能漏水來源。上項三種水氣之存在是
    不爭之事實，三種水氣在空中飄浮後部分會落在牆上，土木
    技師公會所拍攝到牆上的水氣應是多半來自此處。另技師們
    指水氣來自4樓水管洩出一事，然對4樓早上是否用水也還未
    知，自不可斷定此水氣來自4樓的水管，且4樓之水管若有裂
    痕而洩出水珠，必然自3樓天花板掛下一條水痕，而非只有
    水珠。又4樓之地面是由大面積的白色磁磚覆蓋，而地磚下
    之水管尚有水泥包覆在外，且此管是在十年前一次大裝修時
    有重新更新過，4樓之水管若要破裂，磁磚應有破損或隆起
    的跡象，然土木技師來做測試亦未看到與提及磁磚或地面異
    常的現象。又土木技師所製之圖片中見到3樓之廚房多了一
    條水管，本人以前並未見過，原告對管線是否有修繕過或4
    樓之管線有裂痕造成水痕等，實有必要了解並實地考察。
㈢、系爭3樓臥室牆面所呈現之汙點最大可能性是其臥室另一側水
    管因三面裸露僅靠牆一側以水泥貼牆而立，在空氣中曝露37
    年之久，久經風化塑膠管因而產生裂縫，導致水氣不斷自牆
    内慢慢滲透至内側另一面，而產生甚多之汙點。若此汙點是
    由4樓管線裂縫之水漬造成，其水漬應沿著三樓靠窗那面牆
    順流而下，自會造成長串的水漬由上而下，無法磨滅，但現
    場並無該痕跡，由此可知，四樓之管線並未裂開流出水漬。
    又三樓臥房牆面和有窗的那面牆成倒L垂直而立，經由 直角
    倒L彎管將水引入臥室外側之水管中，而為三樓的供水源頭
    ，而臥室内牆上汙點全部落在供水管内側臥室中間， 管線
    左右兩側呈不規則的分布狀態，這足以證明此些汙點完全是
    由此管之水所造成的。
四、原告主張其所有之系爭3樓房屋因被告所有之系爭4樓房屋漏
    水，造成系爭3樓房屋臥室漏水，被告應修缮其系爭4樓房屋
    漏水處並賠償原告房屋因漏水所致損害之修復費用等情，為
    被告所否認，並以前揭情詞資為抗辯。原告請求否有理由，
    茲分述如下：
㈠、原告主張被告房屋之排水管有滲漏，致其所有房屋有漏水情
    事，雖為被告所否認。惟經本院委請臺北市土木技師公會就
    系爭3樓房屋是否有發生漏水情事及其原因為何予以鑑定，
    其出具之鑑定報告第八點鑑定過程及內容記載：「第㈠項於
    原告所有坐落3樓勘查情況：1.臥室靠近廚房側，上方牆面
    角落有滲水痕、白華、油漆剝落之情形（詳照片1、2)。2.
    廚房天花板上方PVC管穿牆處，下方設置有接水盤與導水管
    （詳照片3、4)，拆下接水盤後，牆面排水管穿孔處有滲水
    痕（詳照片5、6)；第(三)項於被告所有坐落4樓冷、熱水管
    線進行加壓測試：1.熱水管線加壓：先將熱水管各出水口封
    閉，形成封閉迴路後以空壓機加壓測試。於AM 11:05以5.0k
    g/cm壓力進行測試，經15分鐘後（AM 11:20) 壓力值壓力大
    致維持，研判熱水管線尚無漏水之情形（詳照片10、11)。2
    .冷水管線加壓：先至頂樓將水塔出水閥門關閉，再將冷水
    管各出水口封閉，形成封閉迴路後以空壓機加壓測試（詳照
    片12)。於PM12:30以 5.0kg/cm壓力進行測試，經15分鐘後
    （PM 12:45 )壓力值壓力大致維持，研判冷水管線尚無漏水
    之情形(詳照片13、14)；第(四)項記載：於被告所有坐落4
    樓後陽台進行放水測試：1.先將4F後陽台連接洗衣機之排水
    軟管移除後，於AM 11:00〜11:40期間，放水至排水管内，模
    擬洗衣機排水之情形（詳照片15、16)。2.觀察3F廚房天花
    板上方PVC管穿孔處，放水期間牆面有滲水情形（詳照片17)
    。3.另於3F臥室靠近廚房側牆面，以及廚房天花板上方PVC
    穿牆處，以紅外線熱影像儀進行檢測。結果顯示，放水測試
    前牆面已有潮濕(水氣)情形，但表面經目視及觸摸為無水；
    放水測試期間，牆面潮濕(水氣)範圍有持續擴大情形（詳附
    件七），且目視有水滲出情形。」等語。鑑定報告第九點鑑
    定結果載明：「(一）原告乙○○之臺北市○○區○○○街0巷00號3
    樓之房屋臥室是否有漏水？說明：依據現場勘查、檢測結果
    ，原告乙○○之臺北市○○區○○○街0巷00號 3樓之房屋臥室有漏
    水之情形。(二）如有，其原因為何？說明：依據管線加壓
    測試，以及現場勘查、紅外線熱影像儀檢測結果，前述漏水
    之原因，應係4樓後陽台之排水管線系統滲漏所致。」等語
    綦詳，有前揭鑑定報告在卷可稽，足徵原告所有之系爭3樓
    房屋臥室確有因被告所有4樓房屋後陽台之排水系統滲漏致
    發生漏水情事，原告此部分之主張，應堪信取。
㈡、被告雖辯稱係因以紅外線加熱4樓供水管測試產生熱氣，導  
    致3樓熱氣增強，且熱氣形成原因尚有天氣下雨之水氣、3  
    樓於廚房洗滌煮食之熱氣、及水管老化水氣溢出等原因，  
    非可均歸咎於係4樓管線問題云云，惟本件經送台北市土木 
     技師工會辦理補充鑑定，該會110年8月19日北土技字第110
      0000000號函（下稱補充鑑定報告）記載：「三、有關4樓
      後陽台進行放水測試經過，已於鑑定報告詳細說明，請貴
      院參閱鑑定報告P.3，本會補充說明如下：(1)被告答辯狀
      陳述内容，與鑑定内容並不相符，本會並未施作「紅外線
      加熱測試。(2)本會係放水至排水管内，再以目視、紅外
線      熱影像儀進行檢驗。(3)測試結果，目視有水渗出情形
，且      牆面潮濕（水氣)範圍有持續擴大情形。(4)根據以上
，本      案鑑定結果不會受影響。」是依系爭鑑定報告及補充
鑑定      函所述，鑑定機構僅係對4樓冷、熱水管線進行加壓
測試，      並未加熱測試，且經加壓測試後，4樓冷、熱管線
均無滲漏      水現象；於4樓後陽台亦未進行加壓或加熱測試
，而係於        進行放水測試前，以熱顯像儀檢測，於牆面有
潮濕（水        氣）情形，於放水測試後，牆面潮濕（水氣）
範圍持續擴      大，且目視即可觀察水滲出情形，被告前揭所
辯之其餘可      能產生水氣之原因並不會影響鑑定結果，堪認
系爭3樓房屋      漏水確係因系爭4樓後陽台排水管線系統滲漏
所致。被告辯      稱鑑定機構加熱管線導致水氣云云，顯有誤
會，其辯稱水      氣形成原因尚有因天氣、原告房客使用廚房
及3樓房屋管線      老化滲漏水氣，並執此辯稱3樓漏水並非系
爭4樓所致云        云，亦純屬其臆測之詞，並非可採。
㈢、又負損害賠償責任者，除法律另有規定或契約另有訂定外   
   ，應回復他方損害發生前之原狀。第1項情形，債權人得請  
    求支付回復原狀所必要之費用，以代回復原狀，民法第184 
     條第1項前段、第213條第1項、第3項分別定有明文。本院 
     前就系爭3、4樓漏水修復至不再漏水狀態所需必要方法、 
     項目及費用各為何？委請台北市土木技師公會進行鑑定， 
     依系爭鑑定報告所載為：「…原告3樓之房屋臥室漏水之修 
     繕方式，考量排水管老舊及施工震動影響，建議除更換原 
     告4F後陽台之排水管系統外，原告3F廚房上方排水管彎入 
     牆壁那段(含彎頭)亦應一併整修，且經測試無滲漏情形   
     後，再進行補修復原作業，相關修繕作業建議由專業廠商 
     及技師督導辦理；……。」，則原告請求被告應將系爭4樓  
    依系爭鑑定報告（附件8- 4）所示之方式修復至不漏水狀  
    態，應屬有據。又原告主張就系爭3樓房屋臥室因漏水造成 
     損害，其修繕之回復原狀費用，依附表二鑑定報告所載為3
      7,733元，被告應負賠償責任。本院衡酌原告自陳原有天
花      板部分自73年購買房子後均未曾更換，故關於系爭天花
板      更新材料7,711元部分，依行政院所發布之固定資產耐
用年      數表及固定資產折舊率表，系爭天花板之耐用年數為
10        年，依定率遞減法每年應折舊206/1000，其最後1年
之折舊      額，加歷年折舊累積額，總和不得超過該資產成本
原額之1      0分之9，是其殘值為10分之1。並以1年為計算單
位，其使      用期間未滿1年者，按實際使用之月數相當於全
年之比例計      算之，不滿1月者，以1月計算之，故經折舊後
之價值應為      資產成本額10分之1，即771元（7,711元×1/10
，元以下四      捨五入下同）；又其中關於專業技師督導費15
,000元部        分，經本院函詢該項費用之必要性，台北市土
木技師公會      函復「係為避免打除作業施工不慎損壞建物主
體結構，以      及確保施工之品質，故編列本項費用。若無編
列本項費        用，請後續施工人員於打除工程中，避免損壞
主體結構，      並確認修復排水管系統及4樓全戶放水測試後
，再進行恢復      工程，確認達到修繕之目的也可。」，有補
充鑑定函在卷      可稽，故就該項費用尚非屬必要，於系爭3
樓之修復項次中      應予扣除。綜上，本件直接工程費為10,6
82元（原有裝修      表層打除2,143元+平頂及牆1:3水泥砂漿
粉刷2,000元+平頂      及牆刷水泥漆 (一底二度）含披土768
元+塑膠企口天花板7      71元+既有設施保護5,000元）。又上
述間接工程費用為3,0      98元 （10,682元×29％）。是原告請
求被告賠償系爭3樓房      屋之必要修復費用應為13,780元（1
0,682元＋3,098元），      逾此金額之請求，即不能准許。
五、綜上所述，原告主張被告應按照鑑定報告附件八第8-4頁所 
     列修繕方式將其所有4樓漏水部分修繕至不漏水並賠償原告
      修繕系爭3樓回復原狀之修繕費用13,780元，為有理由， 
       應予准許；逾此部分之請求，為無理由，應予駁回。
六、本件事證已臻明確，兩造其餘主張、陳述及所提之證據暨攻
    擊防禦方法，經本院審酌後，認與本案判斷結果無影響，均
    毋庸再予一一審酌，附此敘明。
七、本件原告勝訴部分係就民事訴訟法第427條訴訟適用簡易程
    序所為被告敗訴之判決，依同法第389條第1項第3款規定，
    應依職權宣告假執行。並依同法第392條第2項規定，依職權
    宣告被告如預供擔保後，得免為假執行。又原告敗訴部分，
    其假執行之聲請已失所附麗，應併予駁回。
八、訴訟費用負擔之依據：民事訴訟法第79條。本件訴訟費用額
    ，依後附計算書確定如主文所示金額。　　
中　　華　　民　　國　　110 　年　　11　　月　　17　　日
                  臺灣臺北地方法院臺北簡易庭
                                法  官　李宜娟
以上正本係照原本作成。
如不服本判決，應於判決送達後20日內向本庭提出上訴狀。（須
按他造當事人之人數附繕本）。如委任律師提起上訴者，應一併
繳納上訴審裁判費。
中　　華　　民　　國　　110 　年　　11　　月　　17　　日
　　　　　　　　　　　　　　　  書記官　官逸嫻

計　　算　　書
項　　　　目             金　額（新臺幣）    　　備　註
第一審裁判費   　 　  　   1,100元
第一審鑑定費             200,000元
合　　　　計　　　       201,100元　

訴訟費用由被告負擔152,976元（76,141/100,094×201,100，元
以下四捨五入）、原告負擔48,124元（201,100-152,976）。